臺灣桃園地方法院刑事判決　　　　　　　　　　　　　九十一年度訴字第二四五號
　　公　訴　人　臺灣桃園地方法院檢察署檢察官
　　被　　　告　午○○
右列被告因詐欺等案件，經檢察官提起公訴（八十九年度偵字第一六三九０號），本
院判決如左：
    主  文
午○○共同以乘他人急迫貸以金錢，而取得與原本顯不相當之重利為常業，處有期徒
刑伍月，如易科罰金以參佰元折算壹日，市內電話申請書上所偽造「壬○○」名義之
署押沒收、扣案之本票肆拾壹紙、支票參拾捌紙、名片伍拾玖紙、空白本票柒拾陸紙
、客戶電話聯絡簿肆本及新臺幣柒拾參萬零壹百元均沒收。
    事  實
一、午○○與年籍不詳之成年人「申○○」基於行使偽造私文書、意圖為自己不法利
    益之概括犯意聯絡及以乘他人急迫貸以金錢，而取得與原本顯不相當之重利為常
    業之犯意聯絡，由「申○○」於民國（下同）八十九年四月間，以先後持其前於
    八十三年二月間，在台北市某地所拾獲，而將之侵占入己之壬○○所有遺失之身
    分證乙紙（惟侵占遺失物部分犯行，追訴時效業已完成），前往中華電信股份有
    限公司北區分公司桃園營運處（下稱中華電信桃園營運處），偽造「壬○○」之
    署押，而偽造「壬○○」名義之市內電話申請書計六紙，再持向中華電信桃園營
    運處申請市內電話之不實詐術，致中華電信桃園營運處因之陷於錯誤，而發給「
    申○○」0000000、0000000、0000000、0000000
    、0000000、0000000計六支市內電話使用，並由午○○、「申○○」二人將上開六支市內電話供作其等經營地下錢莊聯絡使用，並藉此詐得八十
    九年四、五月間計新台幣（下同）二萬六千零五十四元通話費用之財產上不法利
    益（按上開通話費用迄今分文未清），嗣午○○即與「申○○」一同或獨自乙人
    自八十九年四月底起至同年十月二十三日止（按午○○於八十九年八月五日與「
    申○○」拆夥後，則為獨自乙人經營）經營上開地下錢莊（午○○另於八十九年
    十月間，先後在中國時報、聯合報及自由時報上刊登「洪代書」、「林小姐」之
    借貸廣告），而先後乘寅○○、卯○○、辰○○、巳○○、子○○○、癸○○、
    丑○○○、甲○○、乙○○、丙○○、丁○○、戊○○、己○○、庚○○等人需
    要現金應用之急迫情形下，分別以每十天、十五天、一個月或二個月為一期，每
    期利率各為百分之八至二十五不等之方式（按上開利率高達年息百分之一百五十
    至二百八十八不等），並由寅○○、卯○○、辰○○、巳○○、子○○○、癸○○、丑○○○、甲○○、乙○○、丙○○、丁○○、戊○○、己○○、庚○○等
    人分別簽發本票或支票用以清償，借款金額超過十萬元者，並需提供土地或建物
    之所有權狀供作擔保之方式，而分別貸以寅○○、卯○○、辰○○、巳○○、子
    ○○○、癸○○、丑○○○、甲○○、乙○○、丙○○、丁○○、戊○○、己○○、庚○○等人如附表所示之金錢，再由午○○、「申○○」在交付借款之同時
    ，均預先扣抵第一期之利息，再由午○○、「申○○」收取其後各期利息，而取
    得與原本顯不相當之重利。嗣於八十九年十月二十三日十八時三十分許，午○○
    為辛○○所有ＬＶ─１１０１號自用小客車之借款糾紛，而與不知情之未○一同
    前往桃園縣八德市○○路上「第六碼頭」ＫＴＶ前欲與辛○○見面時，即遭現場
    埋伏警員蘇明瑜當場逮捕，並扣得土地、建物所有權狀六張（分別業據癸○○、
    子○○○、丑○○○三人領回）、上開自用小客車乙輛（業據辛○○領回）、壬○○身分證乙紙（業據壬○○領回）及午○○所有本票四十一紙、支票三十八紙
    、名片五十九紙、空白本票七十六紙、客戶電話聯絡簿四本、現金營業收入七十
    三萬零一百元。
二、案經桃園縣警察局桃園分局報請臺灣桃園地方法院檢察署檢察官偵查起訴。
    理  由
一、訊據被告午○○固坦承先後於右揭時地與「申○○」共同或獨自經營上開地下錢
    莊，並以上開之利率及方式，先後乘寅○○、卯○○、辰○○、巳○○、子○○○、癸○○、丑○○○、甲○○、乙○○、丙○○、丁○○、戊○○、己○○、
    庚○○等人急迫之情形下，分別貸以如附表所示之金錢，而取得與原本顯不相當
    之重利等情，惟矢口否認其餘犯行，辯稱：上開六支市內電話係由「申○○」出
    面申請取得，伊並不知「申○○」係冒用壬○○名義申請取得，伊並無偽造「壬○○」名義之私文書持以行使，亦無藉此詐欺取得上開二萬六千零五十四元之不
    法利益云云。經查：被告先後於右揭時地與「申○○」或獨自乙人經營上開地下
    錢莊，而先後乘寅○○、卯○○、辰○○、巳○○、子○○○、癸○○、丑○○○、甲○○、乙○○、丙○○、丁○○、戊○○、己○○、庚○○等人需要現金
    應用之急迫之情形下，而分別貸以如附表所示之金錢，並以上開年息高達百分之
    一百五十至二百八十八不等之利率，先後取得與原本顯不相當之重利等情，業據
    被告迭次於警、偵訊中及本院審理時坦承不諱，核與證人辛○○、癸○○、子○○○、丑○○○、酉○○（起訴書誤載為楊文權）、蘇明瑜六人先後於警、偵訊
    中及本院審理時證述之情節，均相符合，復有被告在中國時報、聯合報及自由時
    報上所刊登借貸廣告各乙紙、扣案之上開分別業據證人癸○○、子○○○、丑○○○三人領回上開土地、建物所有權狀六張及午○○所有本票四十一紙、支票三
    十八紙、名片五十九紙、空白本票七十六紙、客戶電話聯絡簿四本、現金營業收
    入七十三萬零一百元，在卷可稽，足堪認定。雖被告於本院審理時辯稱其不知「
    申○○」持用壬○○上開身分證前往申請上開六支市內電話使用云云，惟業據被
    害人壬○○領回之上開身分證乙紙，不僅係被害人壬○○前於八十三年二月間，
    在台北市某處所遺失者，並於八十九年十月二十三日十八時三十分許，被告在桃
    園縣八德市○○路上「第六碼頭」ＫＴＶ前遭警查獲時，一併遭警扣押在案，且
    被告於本院審理時亦坦承其與「申○○」一同經營上開地下錢莊時，有使用上開
    六支市內電話供作聯絡使用，亦未曾支付過上開六支市內電話之通話費用等語在
    卷，而上開六支市內電話於八十九年四、五月間之通話費用計達二萬六千零五十
    四元，此亦有被害人壬○○所提出催繳通知及切結書各乙紙可佐，則衡諸常情，
    被告焉有不知上開六支市內電話係「申○○」非法申請取得供其等經營上開地下
    錢莊使用之理，是被告就「申○○」於右揭時地先後以偽造「壬○○」名義之市
    內電話申請書之不實詐術，再持向中華電話桃園營運處申請取得上開六支市內電
    話，並供作其等一同經營上開地下錢莊聯絡使用，並藉此詐術取得上開二萬六千
    零五十四元通話費用之財產上不法利益之行為間，顯有事先之犯意聯絡及行為分
    擔，至為灼然，被告此部分所辯，顯係事後卸責之詞，不足採信。被告犯行已臻
    明確，應予依法論科。至於公訴人認證人未○與被告上開犯行間，有犯意聯絡及
    行為分擔云云，不僅業據證人未○迭次於警、偵訊中及本院審理時均供稱其當時
    僅係為載同被告返回，所以與被告一同前往上開「第六碼頭」ＫＴＶ，其並未參
    與上開地下錢莊之經營等語，核與被告迭次於警、偵訊中及本院審理時供述之情
    節相符，亦核與證人蘇明瑜於本院審理時證稱「這案子是我查獲，當時查獲現場
    就是在場二位，當時是有被害人去報案，當時是先報案，才約被告等出面，扣案
    的證物是從未○車上搜出的，被害人接洽的人是被告，未○不在旁邊，未○說他
    當時是要順便載午○○回去（見本院卷九十一年四月二十六日筆錄）」等語相符
    ，應堪認定。又證人未○於本院審理時另供稱其當時係為載同被告返回，故被告
    始將扣案之上開土地、建物所有權狀六張、壬○○身分證乙紙及午○○所有本票
    四十一紙、支票三十八紙、名片五十九紙、空白本票七十六紙、客戶電話聯絡簿
    四本、現金營業收入七十三萬零一百元等物，均置放在其當時所駕駛ＬＶ─２５
    ５８號自用小客車內，亦無違反一般社會之常情，自不得僅憑扣案之上開土地、
    建物所有權狀六張、壬○○身分證乙紙及午○○所有本票四十一紙、支票三十八
    紙、名片五十九紙、空白本票七十六紙、客戶電話聯絡簿四本、現金營業收入七
    十三萬零一百元等物，均係在其所駕駛上開自用小客車內查獲乙情及被害人辛○○個人之單一警訊指訴之詞，即認未○於右揭時地確有與被告一同經營上開地下
    錢莊之犯意聯絡及行為分擔可言，至為灼然，附此敘明。
二、核被告所為，係犯刑法第二百十六條、第二百十條之行使偽造私文書罪、第三百
    三十九條第二項、第一項之詐欺得利罪及第三百四十五條之以乘他人急迫貸以金
    錢，而取得與原本顯不相當之重利為常業罪。被告上開犯罪後，刑法第四十一條
    易科罰金之規定，業於九十年一月十日經修正公布（同年月十二日起生效施行）
    ，經本院比較修正前後處罰之輕重，以修正後之規定為有利於被告，應依刑法第
    二條第一項前段之規定，從修正後刑法第四十一條第一項前段之規定處斷，合先
    敘明。被告偽造「壬○○」之署押，為其偽造「壬○○」名義市內電話申請書之
    私文書之部分行為；被告偽造上開私文書之低度行為，復為其持以行使上開偽造
    私文書之高度行為所吸收，均不另論擬。被告先後多次行使偽造「壬○○」名義
    之私文書，其時間緊接，所犯構成要件相同，顯係基於概括犯意所為，為連續犯
    ，應依刑法第五十六條之規定論以一罪。被告就所犯上開三罪與「申○○」間，
    均有犯意聯絡及行為分擔，為共同正犯。又被告所犯上開三罪間，復有方法、結
    果之牽連關係，為牽連犯，應依刑法第五十五條之規定，從一重之常業重利罪處
    斷。爰審酌被告為與「申○○」一同經營上開地下錢莊牟利，竟以持用偽造「壬○○」名義上開私文書之不實詐術，致中華電話桃園營運處陷於錯誤，而發給上
    開六支市內電話，被告即藉此詐欺取得上開計二萬六千零五十四元之不法利益，
    復乘寅○○、卯○○、辰○○、巳○○、子○○○、癸○○、丑○○○、甲○○
    、乙○○、丙○○、丁○○、戊○○、己○○、庚○○等人需要現金應用之急迫
    之情形下，而分別貸以如附表所示之金錢，先後取得與原本顯不相當之重利，已
    嚴重危害國內之金融秩序、社會之財產安全及被告犯罪後之態度等一切情狀，量
    處如主文所示之刑，並諭知易科罰金之折算標準，以資儆懲。至於上開市內電話
    申請書上「壬○○」名義之署押，為被告所偽造者，業據被告供承在卷，應依刑
    法第二百十九條之規定，宣告沒收之；又扣案之上開名片五十九紙及空白本票七
    十六紙，均為被告所有供犯罪所用之物，另扣案之上開本票四十一紙、支票三十
    八紙及營業收入七十三萬零一百元，則均為被告所有因犯罪所得之物，均據被告
  供承在卷，應分別依刑法第三十八條第一項第二款、第三款之規定，均宣告沒收
    之。
據上論斷，應依刑事訴訟法第二百九十九條第一項前段，刑法第二條第一項前段、第
二十八條、第五十六條、第二百十條、第二百十六條、第三百三十九條第一項、第二
項、第三百四十五條、第五十五條、修正後刑法第四十一條第一項前段、第三十八條
第一項第二款、第三款、第二百十九條，罰金罰鍰提高標準條例第一條前段、第二條
，判決如主文。
本案經檢察官吳廣莉到庭執行職務。
中　　　華　　　民　　　國　　 九十一 　　年　　 六 　　月　　 四 　　日
                          臺灣桃園地方法院刑事第四庭
                              法　官　林 晏 鵬
右正本證明與原本無異。
如不服本判決，應於送達後十日內，向本院提出上訴狀。
附錄法條：刑法第二百十條、第二百十六條、第三百三十九條、第三百四十五條
